臺灣臺中地方法院刑事判決　　　　　 96年度中簡上字第151號
上　訴　人　乙○○
即　被　告
選任辯護人　林春祥律師
上列上訴人即被告因家庭暴力防治法之傷害案件，不服本院臺中
簡易庭95年度中簡字第3389號中華民國95年12月29日第1審簡易
判決（聲請簡易判決處刑書案號：95年度偵字第8430號），提起
上訴本院管轄合議庭逕改依通常程序為第1審判決如下：
    主    文
原判決撤銷。
乙○○傷害人之身體，處有期徒刑肆月，如易科罰金，以銀元參
佰元即新臺幣玖佰元折算壹日。
    犯罪事實
一、乙○○為甲○○之配偶，二人間具有家庭暴力防治法第三條
    第一款之家庭成員關係。乙○○與甲○○因故發生爭執後，
    乙○○要求甲○○返還數據機，甲○○乃於民國九十四年六
    月四日上午九時三十分許，持數據機至臺中市○區○○路三
    ○六巷十號十五樓之二住處門口並持鑰匙打開門時，因乙○
    ○亦打開門，甲○○見狀乃即跑至該址十五樓電梯處欲搭電
    梯離開，詎乙○○竟基於普通傷害之未必故意及妨害人行使
    權利之犯意，自後追趕至電梯處，不顧甲○○之抗拒，在上
    址十五樓電梯內，強行以手拉扯甲○○之雙手、頸部及右腳
    ，強將甲○○拉出電梯外，並阻止甲○○再進入電梯內，強
    迫甲○○返回住處，而以該強暴方式，妨害甲○○行使自由
    搭乘電梯離開該址之權利及使甲○○行無義務之事 (強迫甲
    ○○返回住處)，並致甲○○受有右上肢血腫（五乘四公分
    ）、頸部瘀傷（二乘零點五公分）及左上肢三處瘀傷（零點
    五乘零點五公分、零點五乘零點五公分、三乘二公分）等傷
    害。旋因甲○○在屋內按押警報器，經大廈管理員詢問，嗣
    並報警處理後，警察始趕至現場處理。
二、案經甲○○訴由臺灣臺中地方法院檢察署檢察官偵查後，聲
    請簡易判決處刑。
    理　　由
一、訊據上訴人即被告乙○○ (下稱被告)固對於其前與告訴人
    甲○○因故發生爭執，嗣並要求告訴人返還數據機後，告訴
    人於上開時地持數據機至上址住處門口以鑰匙打開門，其亦
    打開門後，告訴人即跑至該址十五樓電梯處並進入電梯之事
    實坦承不諱，惟矢口否認有何傷害及強制犯行，辯稱略以：
    當時告訴人在家門口時說數據機在她那邊，告訴人當時直接
    用鑰匙開第一道門時，伊被吵醒並走出房間，待伊走到門口
    並打開裡面的第二道門時，看見告訴人手裡拿著數據機，然
    後又把數據機放進她的背包後跑到電梯那邊去，伊乃即跟著
    出去，伊門口距離電梯約七、八公尺，告訴人進入電梯後，
    電梯門還沒有關起來時，伊即以左手擋電梯的門，並請告訴
    人出來，伊對告訴人說請告訴人把數據機還予伊，但告訴人
    不肯，神情非常奇怪，告訴人並一直按電梯關門鈕，伊一直
    擋電梯的門不讓告訴人關起來，然後伊即以右手繞過告訴人
    肩膀把告訴人勾出來。且伊以右手繞過告訴人肩膀把告訴人
    勾出來時，告訴人並無反抗不願意出來。又伊將告訴人勾出
    來時，告訴人把數據機放在電梯裡面，伊即將數據機撿出來
    ，當時告訴人在電梯門口，然後渠二人即一起回住處，回到
    家內後，告訴人就押大廈火災的警報鈴，驚動大廈管理員打
    電話問何事，伊跟管理員說不小心押到，不是伊押的，伊不
    知如何取消警報鈴，後來大廈管理員上來，嗣伊才知悉伊岳
    母有請管理員打一一三，當天警察也有上來。告訴人上開傷
    勢並非伊造成，且伊當時目的只是要取回數據機云云。惟查
    ：
(一)上揭犯罪事實，業據證人即告訴人甲○○於本院審理中結證
    在卷，並有澄清醫院診斷證明書一份、電梯內監視器錄影內
    容之翻拍照片二十二張在卷可稽 (見本院九十五年度中簡字
    第三三八九號偵查卷第四二至五二頁)，復有該錄影光碟一
    片在卷可按，且經本院會同檢察官、被告、選任辯護人當庭
    勘驗無訛，有勘驗筆錄一份在卷可憑，已足認定。
(二)被告雖以上開情詞置辯，然查：
1、被告於九十五年三月二十四日偵查中係辯稱：「（是否曾在
   九十四年六月四日上午十點半在臺中成功路地址出手毆打告
   訴人？）當天確有爭執，但未出手毆打，因為六月四日以前
   對公司同事、長官進行騷擾，且對我簡訊恐嚇。所以我才在
   當天質問她此事，而生爭執。」、「（那她的傷何來？提示
   診斷書？）我確定與她有拉扯，因為她發現當時我在屋裡睡
   覺，欲離開，『我上前拉回她的手，要她回來』，我並不知
   她的傷何來。」 (見九十四年度發查字第二一六五號偵查卷
   第五七至五八頁)；於九十五年十二月十一日本院法官訊問時
   辯稱：「（是否有拉告訴人的手、頸部？）沒有。」、「（
   對於偵卷翻拍照片有何意見？）那個照片看不出來是不是我
   。我是影像處理老師，我在大學教了好幾年。照片裡面並沒
   有打告訴人的動作，而且我也沒有打告訴人，照片裡面是有
   拉扯的動作，但不能證明那個是我。告訴人會影像處理也會
   語音處理。」云云；於九十六年三月六日本院行準備程序時
   辯稱：「（你以右手繞過她的肩膀把她勾出來時，她有無反
   抗不願意出來？）沒有。」、「（甲○○當時有沒有抗拒？
   ）我不知道法官的意思。」、「（你的學歷？）中正大學電
   機工程研究所博士候選人。」、「（甲○○當時有沒有抗拒
   ？）我不知道，應該沒有。」云云。嗣於九十六年四月十一
   日本院勘驗電梯內監視器錄影光碟後，被告始直承：「對播
   放內容無意見，播放內容中二人確實為我跟告訴人」等語，
   核被告所辯先後反覆不一，已難遽信。
2、況告訴人進入電梯後，被告確實不顧告訴人之抗拒，一再以
   手強拉告訴人，進而以手勾繞告訴人頸部，待告訴人掙脫後
   ，被告猶不罷手一再接續以手強拉告訴人出電梯，甚至在告
   訴人身體已跌坐至電梯地板上，並以手扳住電梯門抗拒告訴
   人強拉之勢，告訴人所攜帶之背包亦已掉落在電梯內之情況
   下，猶一手拉住告訴人右手，一手拉住告訴人右腳，強將告
   訴人身體大部分拉出電梯外 (僅餘告訴人左手仍扳住電梯門)
   ，進而強將告訴人拉出電梯等節，業據本院勘驗上開錄影光
   碟無訛，並有前揭照片在卷可憑，核與告訴人於審理中結證
   情節相符，而以被告「中正大學電機工程研究所博士候選人
   」，且在大學任教之學識、經歷，竟辯稱：「 (甲○○當時
   有沒有抗拒？）我不知道法官的意思。」、「（甲○○當時
   有沒有抗拒？）我不知道，應該沒有。」、「（當天告訴人
   為何不還你ＡＤＳＬ？）我事後發現她畏罪潛逃，我不知道
   她為何不還我。」、「（當天告訴人是不是不還你ＡＤＳＬ
   ？）我不清楚。」、「（當天告訴人是不是不管要還你ＡＤ
   ＳＬ，她是否要離開？）我不確定。」、「（那她為何要按
   電梯？）我事後才知道她要逃離現場。」、「（你剛才說請
   告訴人出電梯，如何請？）嘴巴講請她出來，我拜託她出來
   ，我只是握住她，我只是用力維持一個幅度，我的手有接觸
   告訴人的手，但並不會導致她受傷。」、「．．案發當天我
   在睡覺不知道告訴人回來，當天我是因為身穿內衣不想進電
   梯，我本來就沒有拉告訴人也沒有毆打告訴人。」、「（當
   天為何不去拉包包就好？）因為我拉不到包包。」、「（為
   何在走廊時，不拿包包？）因為我看到告訴人時，她就在電
   梯門口。」云云，益見被告狡詞卸責之心。
3、被告於偵查中檢察官初訊時已直承：伊拉告訴人之目的是要
   「告訴人」回來等語，且於審理中亦具狀直承：九時三十三
   分十五秒許，被告再次以雙手拉住告訴人之右下肢，爾後二
   人離開電梯。九時三十三分二十九秒許，被告再次進入電梯
   ，撿起告訴人之背包，並以右手擋住告訴人，防止告訴人再
   入電梯等語 (見本院卷第五六頁背面)。再參之，被告目的如
   僅是要取回數據機，則其於取得告訴人裝數據機之背包後，
   理應儘速取出數據機再將背包歸還告訴人，任由告訴人離開
   ，其未為此，反猶以右手擋住告訴人，防止告訴人再進入電
   梯內乙節，益證被告於檢察官初訊時直承：伊目的是要告訴
   人回來等語，方符真實，其嗣後於偵審中改辯稱：伊目的是
   要取回數據機云云，要係事後臨訟卸責之詞，不足採信。
4、證人即案發當日至現場處理之警員盧靈鈞雖於員警工作紀錄
   簿上記載被告無明顯外傷云云。惟證人盧靈鈞於審理中結證
   稱：「 (當時告訴人有無說她有受傷？)有。」、「 (告訴人
   在何地方說她有受傷？)案發現場，告訴人說被告有打她。」
   、「 (告訴人當時有無說她哪裏受傷？)沒有。」、「 (有無
   檢視告訴人的傷？)她是女孩子，不方便檢驗，我告訴她如果
   有受傷，請她去驗傷。」、「 (工作記錄簿記載沒有明顯外
   傷，為何加註「明顯」二字？)因為從外表看沒有外傷。」、
   「 (本院中簡卷第六五頁現場報告表是何時製作？(提示))
   當天案發後，告訴人與被告到派出所，告訴人說要提出告訴
   ，我就受理，報告表是當天十一點多快中午時製作。」、「(
   報告表中人員受傷情形記載右上肢血腫、頸部左上肢瘀傷，
   為何這樣記載？)因為告訴人已經驗完傷，提出診斷證明書，
   報告書是當天十一點多或下午製作已經沒有印象。」、「 (
   工作記錄表上記載沒有明顯外傷，有無特地觀察告訴人有無
   外傷？)『我沒有特地觀察』，『只有大概看而已』，當時被
   告說他們在拉扯，意思沒有打人。」、「 (你說大概看，是
   怎麼看？)大約花了十秒鐘，離告訴人三公尺左右看。」等語
   。又告訴人確實於案發當日即九十四年六月四日即至澄清醫
   院急診，經醫師診斷受有上開傷害，亦有診斷證明書一份在
   卷可按 (見九十四年度發查字第二一六五號偵查卷第五頁)。
   是徵諸，被告強拉告訴人之過程，告訴人極力抗拒，被告強
   拉告訴人時所施之力道顯然甚猛；告訴人於警察趕至現場時
   即已向警察表示受有傷害，經警察表示如果有受傷請去驗傷
   等語後，告訴人旋至澄清醫院驗傷，並於當日即提出診斷證
   證明書予警察等節，告訴人確實因被告上開強拉行為，而受
   有前揭傷害，應可認定，被告辯稱告訴人所受上開傷害非伊
   造成云云，尚難採信。又證人盧靈鈞既未特地觀察告訴人究
   有無受傷，只花了約十秒鐘，在距離告訴人三公尺左右大概
   看一下告訴人外觀，告訴人所受傷害復非鉅大明顯，則證人
   盧靈鈞當時未看出告訴人受有前揭傷害，自在常情之內，尚
   難僅憑上開工作記錄表上記載沒有明顯外傷云云，據為有利
   於被告之認定。
5、按刑法上之故意，分直接故意（確定故意）與間接故意（不
   確定故意），「行為人對於構成犯罪之事實，明知並有意使
   其發生者」為直接故意，「行為人對於構成犯罪之事實，預
   見其發生而其發生並不違背其本意者」為間接故意。查，被
   告如何在告訴人極力抗拒之情況下，猛力強拉告訴人離開電
   梯，業如前述，則以被告上揭智識程度，其對於其強拉告訴
   人離開電梯之舉動，將可能造成告訴人因此受有血腫、瘀傷
   等傷害端無毫無預見之理，竟不顧此節，在告訴人一再抗拒
   情況下，一再以手猛力強拉告訴人身體，直至強迫告訴人離
   開電梯返回住處為止。再佐以告訴人與被告間早生嫌隙，被
   告並以上開激烈之強暴手段強拉告訴人等節，被告主觀上確
   實具有縱告訴人因此受傷亦不違背其本意之不確定傷害故意
   ，亦至為明顯。被告於審理中辯稱：「（拉告訴人可能導致
   她受傷，知不知道？）不會。」、「（用力拉人會導致他人
   受有瘀傷，知不知道？）不會。」云云，要難憑採。
(三)綜上所述，被告所辯要係事後飾卸罪責之詞，不足採信。本
    案事證明確，被告犯行堪予認定。再本院斟酌上開事證後，
    認被告犯行已臻明確，被告請求傳訊證人即澄清醫院陳大鈞
    攜帶告訴人病歷到庭做證、向臺中醫院調取告訴人憂鬱症病
    歷及請求再開辯論，本院因認均無必要，附此指明。
二、比較新舊法部分：
(一)修正後刑法第二條第一項規定，已將新舊法律適用之「從新
    從輕」原則，改採「從舊從輕」原則，而此規定僅係規範行
    為後法律變更所生新舊法律比較適用之準據法，並非實體刑
    罰法律，自不生行為後法律變更之比較適用之問題，應逕行
    適用新法第二條第一項之規定，為「從舊從輕」之比較。又
    刑法條文雖經修正，但若僅屬單純之文字修飾，或將實務見
    解或法理明文化，而不涉及刑罰之輕重、構成要件之變更，
    或其他有利、不利於行為人之情形者，即無庸依刑法第二條
    第一項之規定比較新舊法，而應依一般法律適用原則，適用
    「裁判時法」處斷（最高法院九十五年十一月十七日第二十
    一次刑事庭會議決議意旨參照）。家庭暴力防治法雖於九十
    六年三月二十八日修正，惟該法第二條第二項，僅係文字修
    正、第三條第一款則未修正，依據上開說明，自應適用現行
    家庭暴力防治法第二條第二項、第三條第一款規定。再刑法
    第五十五條關於想像競合犯之規定，雖於修正後增列但書「
    但不得科以較輕罪名所定最輕本刑以下之刑」，然此僅係科
    刑之限制，為法理之明文化，非屬法律之變更，應適用新法
    。
(二)被告行為後，罰金罰鍰提高標準條例第二條業已刪除，而刑
    法第四十一條第一項前段關於易科罰金之折算標準已由舊法
    之銀元一百元、二百元、三百元修正為新臺幣（下同）一千
    元、二千元、三千元，因屬科刑規範事項之變更，其折算標
    準為裁判時所應諭知，自有就新舊法規定比較之必要，經比
    較新舊法結果，以被告行為時之舊法較為有利於被告，是依
    修正後刑法第二條第一項前段之規定，本件應適用被告行為
    時之舊法即依修正前刑法第四十一條第一項前段、修正前罰
    金罰鍰提高標準條例第二條、現行法規所定貨幣單位折算新
    臺幣條例第二條之規定，諭知以銀元三百元即新臺幣九百元
    折算一日為易科罰金之折算標準。
(三)又被告行為後，刑法第三十三條第五款亦於九十四年二月二
    日修正公布，並自九十五年七月一日起施行；修正後刑法第
    三十三條第五款規定「罰金：新臺幣一千元以上，以百元計
    算之」，與修正前刑法第三十三條第五款規定「罰金：一元
    以上」不同。比較新舊法結果，以舊法較有利於被告，故依
    刑法第二條第一項前段規定，本案關於刑法第三百零四條第
    一項、第二百七十七條第一項之法定刑罰金部分，自應適用
    行為時之法律即修正前刑法第三十三條第五款規定決定其罰
    金部分之法定刑。
(四)至關於刑法第三百零四條第一項、第二百七十七條第一項法
    定刑為罰金之「提高標準」之新舊法適用問題，因被告行為
    後，刑法施行法第一條之一於九十五年六月十四日修正公布
    增訂。修正增訂之刑法施行法第一條之一規定：「中華民國
    九十四年一月七日刑法修正施行後（按指九十五年七月一日
    ），刑法分則編所定罰金之貨幣單位為新臺幣。九十四年一
    月七日刑法修正時，刑法分則編未修正之條文定有罰金者，
    自九十四年一月七日刑法修正施行後，就其所定數額提高為
    三十倍。但七十二年六月二十六日到九十四年一月七日新增
    或修正之條文，就其所定數額提高為三倍」。且刑法施行法
    第一條之一之立法理由謂「刑法二十四年施行後，為解決國
    民所得經濟水準已大幅提昇問題，有關罰金罰鍰倍數之調整
    及銀元與新臺幣之折算標準，訂有罰金罰鍰提高標準條例及
    現行法規所定貨幣單位折算新臺幣條例，除罰金以一銀元折
    算三元新臺幣外，並將七十二年六月二十六日以前修正之刑
    法部分條文罰金數額提高為十倍，其後修正者則不再提高倍
    數，亦即刑法分則各罪罰金數額視為前開情形分別提高三十
    倍或三倍，考量新修正刑法施行後，不再適用現行法規所定
    貨幣單位折算新臺幣條例，為使罰金數額趨於一致，避免衍
    生新舊法比較適用問題，以緩和實務適用法律之衝擊，爰於
    不變動罰金數額之前提下，規定第二項如上」。查，本件被
    告所犯刑法第三百零四條第一項、第二百七十七條第一項法
    定刑均有罰金刑，且均為刑法分則編未修正之條文而定有罰
    金刑者；於刑法施行法第一條之一修正增訂前，其貨幣單位
    為銀元，罰金刑之提高標準應適用罰金罰鍰提高標準條例第
    一條之規定「依法律應處罰金、罰鍰者，就其原定數額得提
    高為二倍至十倍。」，再依現行法規所定貨幣單位折算新臺
    幣條例第二條規定「現行法規所定金額之貨幣單位為圓、銀
    元或元者，以新臺幣之三倍折算之。」如換算為新臺幣，則
    刑法第三百零四條第一項、第二百七十七條第一項之罪法定
    刑罰金刑部分，經比較新舊法適用之結果，其關於法定刑為
    罰金部分之提高標準，「新舊法既均無不利之情形」，依照
    前揭說明，自應適用裁判時之法律即刑法施行法第一條之一
    （最高法院九十六年度臺上字第八二七號、一一三六號判決
    意旨參照）。
三、核被告乙○○所為，係犯刑法第二百七十七條第一項之傷害
    罪及刑法第三百零四條第一項之以強暴妨害人行使權利、使
    人行無義務之事罪，屬家庭暴力防治法第二條第二項之家庭
    暴力罪。且按連續犯之成立，除主觀上須基於一個概括之犯
    意外，客觀上須先後數行為，逐次實施而具連續性，侵害數
    個同性質之法益，其每一前行為與次行為，依一般社會健全
    觀念，在時間差距上，可以分開，在刑法評價上，各具獨立
    性，每次行為皆可獨立成罪，構成同一之罪名，始足當之；
    如數行為於同時同地或密切接近之時地實施，侵害同一之法
    益，各行為之獨立性極為薄弱，依一般社會健全觀念，在時
    間差距上，難以強行分開，在刑法評價上，以視為數個舉動
    之接續施行，合為包括之一行為予以評價，較為合理，則屬
    接續犯，而為包括之一罪。準此，被告所犯上開二罪，既各
    係於密接時間，同一地點，接續為之，應包括的評價為各僅
    成立一個傷害罪及一個強制罪。再被告係為了阻止告訴人搭
    電梯離開該址並迫使告訴人返回住處，而以一個接續強拉告
    訴人行為，妨害告訴人行使權利及使告訴人行無義務之事，
    並同時造成告訴人受有上揭傷害，核屬以一行為觸犯數罪名
    ，侵害數法益，為想像競合犯，應依刑法第五十五條規定，
    從一重之傷害罪處斷 (本案核與最高法院四十二年臺非字第
    九號判例個案情有異，附此指明)。再聲請簡易判決處刑意
    旨漏未敘及被告犯有刑法第三百零四條第一項之以強制罪，
    雖有未洽，惟被告此部分犯行，與經檢察官聲請簡易判決處
    刑之傷害罪部分，既具有想像競合犯之裁判上一罪關係，而
    為起訴效力所及，公訴蒞庭檢察官於審理中亦已補充論告被
    告此部分犯行，本院自應併予審理，附此指明。原審予以論
    罪科刑，固非無見，惟原審未審酌被告尚犯有上揭刑法第三
    百零四條第一項之以強制罪，尚有未洽，被告提起上訴矢口
    否認犯罪，固無足憑採，核無理由，惟原審判決既有上開可
    議之處，即屬無可維持，應由本院撤銷改判。爰審酌被告前
    無犯罪紀錄，有臺灣高等法院前案紀錄表一份在卷可稽，素
    行尚可；其犯罪之動機、目的、手段具有暴力性、告訴人所
    受上開傷害程度非鉅；被告以前揭強暴手段，妨害告訴人自
    由搭乘電梯離開前揭住處之權利及強迫告訴人返回住處，惡
    性非輕；被告犯罪後，猶飾詞狡卸罪責，未見悔意，態度不
    佳，復迄未與告訴人達成和解等一切情狀，量處如主文所示
    之刑，並依修正前刑法第四十一條第一項前段、修正前罰金
    罰鍰提高標準條例第二條、現行法規所定貨幣單位折算新臺
    幣條例第二條，諭知易科罰金之折算標準。
四、按檢察官聲請以簡易判決處刑之案件，經法院認為有第四百
    五十一條之一第四項但書之情形者，應適用通常訴訟程序審
    判之，刑事訴訟法第四百五十二條定有明文；且對於簡易判
    決之上訴，準用刑事訴訟法第三編第一章及第二章之規定，
    管轄第二審之地方法院合議庭受理簡易判決上訴案件，應依
    通常程序審理。其認案件有刑事訴訟法第四百五十二條之情
    形者，應撤銷原判決，逕依通常程序為第一審判決，法院辦
    理刑事訴訟簡易程序案件應行注意事項第十四項亦有規定。
    查本案檢察官聲請簡易判決處刑書，僅認被告涉犯刑法第二
    百七十七條第一項之傷害罪，漏未敘及被告尚同時犯有刑法
    第三百零四條第一項之強制罪，本院審判中既發現被告尚犯
    有上揭具想像競合犯裁判上一罪關係之 (強制罪)犯罪事實
    ，足認本院就被告本案犯行所認定之犯罪事實，顯與檢察官
    據以求處罪刑之事實不符，而有刑事訴訟法第四百五十一條
    之一第四項但書第二款規定之情形，依前揭法律規定，原審
    乃屬誤用簡易判決處刑程序，應由本院合議庭依通常程序審
    理後，逕為第一審之判決，檢察官或被告如不服本判決，仍
    得於法定上訴期間內，向管轄之第二審法院提起上訴，附此
    敘明。
據上論斷，應依刑事訴訟法第四百五十五條之一第一項、第三項
、第四百五十二條、第四百五十一條之一第四項但書第二款、第
三百六十九條第一項前段、第三百六十四條、第二百九十九條第
一項前段，刑法第二條第一項、第三百零四條第一項、第二百七
十七條第一項、第五十五條、修正前刑法第四十一條第一項前段
，刑法施行法第一條之一，修正前罰金罰鍰提高標準條例第二條
，現行法規所定貨幣單位折算新臺幣條例第二條，判決如主文。
中　　華　　民　　國　　96　　年　　6 　　月　　21　　日
                  刑事第十庭    審判長法　官　賴妙雲
                                      法　官　黃炫中
                                      法  官  江奇峰
上正本證明與原本無異。
如不服本判決，應於送達後十日內向本院提出上訴狀（須附繕
本），上訴於臺灣高等法院臺中分院。
                                      書記官  江慧貞
中　　華　　民　　國　　96　　年　　6 　　月　　21　　日
附錄論罪科刑法條
 中華民國刑法第277條
 傷害人之身體或健康者，處3年以下有期徒刑、拘役或1千元以
 下罰金。
 犯前項之罪因而致人於死者，處無期徒刑或7年以上有期徒刑；
 致重傷者，處3年以上10年以下有期徒刑。
 中華民國刑法第304條
 以強暴、脅迫使人行無義務之事或妨害人行使權利者，處3年以
 下有期徒刑、拘役或300元以下罰金。
 前項之未遂犯罰之。
